【裁判字號】    96,上更(一),1
【裁判日期】    970111
【裁判案由】    分配表異議之訴
【裁判全文】
臺灣高等法院花蓮分院民事判決       96年度上更(一)字第1號
上  訴  人  丁○
訴訟代理人  李文平律師
被上訴人    甲○○
            乙○○
            丙○○
前三人共同
訴訟代理人  籃健銘律師
            林政雄律師
            盛枝芬律師
上列當事人間請求分配表異議之訴事件，上訴人對於中華民國94
年6月22日臺灣臺東地方法院93年度重訴字第16號第一審判決提
起上訴，經最高法院發回更審，本院於96年12月10日言詞辯論終
結，判決如下：
    主  文
上訴駁回。
第二審訴訟費用由上訴人負擔。
    事實及理由
一、上訴人主張：臺灣臺東地方法院（下稱臺東地院）民事執行
    處民國 (下同)93 年8月9日所製作之84年度執字第1320號分
    配表（下稱系爭分配表），雖將上訴人之債權列入分配，然
    被上訴人係以支付命令為執行名義參與分配，並未提出實質
    之債權憑證，渠對昭陽建設股份有限公司（下稱昭陽建設公
    司）之債權係屬虛偽，應從分配表予以剔除，爰依強制執行
    法第41條規定，求為將被上訴人之債權從分配表予以剔除，
    將全部之分配款分配予上訴人（上訴人另主張應將其紅利債
    權額新台幣（下同）2500萬元列為優先分配部分，經本院前
    審維持第一審所為上訴人敗訴之判決，駁回其上訴，上訴人
    就該部分未聲明上訴，已告確定）。第一審為上訴人敗訴之
    判決，上訴人不服上訴，並聲明：(一)原判決關於駁回上訴人
    請求將被上訴人之債權從分配表剔除部分廢棄。(二)廢棄部分
    應將系爭分配表次序6、7、8、9被上訴人受分配部分剔除。
    (三)第一、二審之訴訟費由被上訴人等負擔。
二、被上訴人則以：依兩造於91年6月11日簽訂和解協議書，上
    訴人丁○與訴外人陳智隆、陳宗生依協議書第3條之(二)之約
    定，原本能受分配之最高額為1,617萬8,441元（34,644,187
    元扣除陳勝德18,465,746元），但丁○、陳智隆已領取共3,
    166萬6,526元，超出協議書約定之金額，其已非昭陽建設公
    司之債權人，不得提起本件分配表異議之訴。又被上訴人甲
    ○○、乙○○、丙○○等3人對昭陽建設公司之債權憑證，
    已於臺東地方法院91年度易字第203號刑事判決中提出，引
    用該判決之內容，其債權均屬真正，自應列入分配表等語資
    為抗辯。並聲明：駁回上訴人之上訴。
三、依據兩造上開陳述，整理爭點如下：(一)上訴人是否為本案之
    債權人？能否提起本件分配表異議之訴？(二)被上訴人對昭陽
    建設公司之債權是否真正？能否列入分配？以下分述之：
（一）按債權人或債務人對於分配表所載各債權人之債權或分配
      金額有不同意者，應於分配期日一日前，向執行法院提出
      書狀，聲明異議。執行法院對於異議認為正當，而到場之
      債務人及有利害關係之他債權人不為反對之陳述或同意者
      ，應即更正分配表而為分配。更正之分配表，應送達於未
      到場之債務人及有利害關係之他債權人，債務人及債權人
      於受送達後三日內不為反對之陳述者，視為同意依更正分
      配表實行分配。其有為反對陳述者，應通知聲明異議人。
      異議未終結者，為異議之債權人或債務人，得向執行法院
      對為反對陳述之債權人或債務人提起分配表異議之訴。強
      制執行法第39條第1項、第40條第1項、第40條之1、第41
      條第1項前段規定甚明，故債權人對於分配表所載「各債
      權人」之債權或分配金額有不同意時，即可聲明異議。經
      查，上訴人為系爭分配表第2、3、4、5次序之債權人，並
      受分配，此觀諸卷附系爭分配表即明（見第一審卷第42頁
      ），自屬系爭強制執行事件之債權人，對於系爭分配表所
      載被上訴人之債權及分配金額有不同意，即可聲明異議及
      提起分配表異議之訴，至上訴人有無其他債權可列入分配
      ？數額多少？則係分配表要否更正之問題，並非其能否提
      起本件訴訟問題，被上訴人抗辯上訴人非債權人，尚非可
      採。
（二）次按第三人主張表意人與相對人通謀而為虛偽意思表示者
      ，該第三人應負舉證之責；民事訴訟如係由原告主張權利
      者，應先由原告負舉證之責，若原告先不能舉證，以證實
      自己主張之事實為真實，則被告就其抗辯事實，即令不能
      舉證，或其所舉證據尚有疵累，亦應駁回原告之請求，有
      最高法院48年度台上字第29號判例、72年度台上字第4225
      號判決可資參照。經查，被上訴人乙○○、甲○○、丙○
      ○主張對昭陽建設公司分別有1200萬元、1075萬元、275
      萬元之借款債權憑證，已附於台東地方法院91年易字第20
      3號刑事卷內一節，業經本院調取該案號全部卷宗，核閱
      卷內所附台東地方法院84年促字第2344號、2455號、2345
      號、2346號支付命令之債權憑證屬實（見本院卷第98-131
      頁），其中乙○○1000萬元之匯款資料、丙○○所持有3
      張支票為真正，並無偽造文書及損害上訴人債權之事實，
      亦經台東地方法院91年易字第203號判決、本院93年上易
      字第143號判決乙○○、丙○○無罪確定在卷，有該二份
      判決書存卷可查（本院卷第79-86頁），則被上訴人主張
      其債權為真正，應列入分配，應可採信。上訴人雖主張被
      上訴人之債權為假債權云云，依上開判例要旨，自應由上
      訴人就被上訴人與昭陽建設公司間之債權為虛偽一節負舉
      證責任，然上訴人對張榮義之債權虛假一情，迄今並未舉
      證；對張榮輝、丙○○部分，僅不斷對上開已經判決確定
      之事實提出質疑，亦未能提出其為虛偽債權之反證，揆諸
      上開說明，上訴人既不能證實自己所主張之事實為真實，
      所主張虛偽債權一節，即不足採信。
四、綜上所述，本件上訴人上開主張，委不足採，被上訴人抗辯
    尚屬可信。則上訴人主張應剔除系爭分配表次序6、7、8、9
    號被上訴人受分配款部分云云，自屬無據，不應准許。原審
    為上訴人敗訴之判決，並無不合。上訴意旨指摘原判決不當
    ，求予廢棄改判，為無理由，應予駁回。
五、據上論結，本件上訴為無理由，依民事訴訟法第449條第1項
    、第78條，判決如主文。
中    華    民    國    97    年    1     月    11    日
                        審判長法  官  楊鼎章
                              法  官  王紋瑩
                              法  官  林鳳珠
以上正本係照原本作成。
如不服本判決，應於判決送達後20日內向本院提出上訴狀。未表
明上訴理由者，應於上訴後20日內向本院提出上訴理由狀 (須按
他造人數提出繕本)。上訴時應提出委任律師或具有律師資格之
人之委任狀；委任有律師資格者，另應附具律師及格證書及釋明
委任人與受任人有民事訴訟法第466條之1第1項但書或第2項（詳
附註）所定關係之釋明文書影本。
                              書記官  陳有信
中    華    民    國    97    年    1     月    11    日


司法院資訊處製作；財團法人民間司法改革基金會備份。
